【裁判字號】    97,上訴,27
【裁判日期】    970304
【裁判案由】    違反槍砲彈藥刀械管制條例
【裁判全文】
臺灣高等法院臺中分院刑事判決          97年度上訴字第27號
上  訴  人
即  被  告  甲○○
選任辯護人  江錫麒律師
上  訴  人
即  被  告  乙○○
                      巷18號.
指定辯護人  本院公設辯護人  戊○○
            本院公設辯護人  丁○○
上列上訴人因違反槍砲彈藥刀械管制條例案件，不服臺灣苗栗地
方法院96年度訴字第387號中華民國96年11月14日第一審判決（
起訴案號：臺灣苗栗地方法院檢察署95年度偵字第5686號），提
起上訴，本院判決如下：
    主  文
上訴駁回。
    事  實
一、本案經本院審理結果，認第一審判決認事用法及量刑均無不
    當，應予維持，並引用第一審判決書記載之事實、證據及理
    由（如附件） 。
二、上訴人即被告 (下稱被告)甲○○及乙○○二人上訴意旨略
    以：扣案槍枝經內政部警政署刑事警察局鑑定結果，認係仿
    BERETTA廠92FS型半自動手槍製造之槍枝，經檢視，欠缺槍
    管、復進簧及復進簧桿，且滑套後端已破裂，無法擊發子彈
    ，認不具殺傷力，惟原判決未採上開專家意見，僅以被告乙
    ○○於保養、擦拭被告甲○○所有之扣案槍枝時，因槍枝走
    火，子彈於擊發後先射傷被告乙○○之右掌後，旋即射入其
    右膝，認上述改造手槍擊發功能正常，動能強大，子彈發射
    之後，業已射傷被告乙○○，足證該把改造手槍具有殺傷力
    ，被告等無法甘服，況被告乙○○之傷勢係因塑膠材質之滑
    套爆炸所致，核與鑑定意見所載「滑套後端已破裂」之事實
    相符，換言之，扣案槍枝不能發射子彈甚明。原審認扣案槍
    枝可發射子彈傷及被告乙○○，應係推測之詞，並無證據等
    語，指摘原判決不當。惟查，刑事警察局95年11月10日刑鑑
    字第0950161057號槍彈鑑定書（參偵卷第64至66頁），係依
    上開槍枝送鑑之現況所為之檢視及鑑定，而認定無殺傷力，
    惟依被告甲○○於警詢時所供：「（問：你交給乙○○的貝
    瑞塔92改造手槍，槍枝性能如何？有無試射過？)這枝貝瑞
    塔92改造手槍結構完整，有滑套、槍管、槍機、槍身、彈匣
    等組裝，我覺得撞針是塑膠的，沒有試射過，但是乙○○在
    擦這把槍時，有走火擊發子彈，並且打中自己的手及腳。」
    、「 (問: ……，該手槍有擊發子彈功能，明顯有殺傷力，
    你作何解釋？)沒有意見。」等語 (參偵卷第20頁)；被告乙
    ○○亦於警詢時供承：伊拆解過手槍，構造都完整，槍管有
    貫通等語（參偵卷第39頁），顯然被告乙○○於保養上開改
    造手槍時，該槍枝之結構完整，於乙○○擦拭該槍時導致槍
    枝走火擊發子彈，旋即射傷被告乙○○的右掌及右膝，足見
    該槍枝於不慎走火前，具有殺傷力無誤，係因槍枝走火，擊
    發子彈後，才使該槍枝滑套後端破裂，並經被告甲○○拆解
    丟棄後，始成為欠缺槍管、復進簧及復進簧桿，且滑套後端
    已破裂，致無法擊發子彈而不具殺傷力之槍枝，自不能因刑
    事警察局就上開不完整槍枝鑑驗之結果，即認被告乙○○於
    保養、擦拭該槍枝時，該槍枝並不具殺傷力，故刑事警察局
    上開槍枝鑑定報告，自不能對作為被告甲○○、乙○○有利
    的認定。選任辯護人另辯護稱，依據被告乙○○在為恭紀念
    醫院急診護理紀錄所載之「右手掌燒灼傷」，原審判決所認
    「子彈於擊發後先射傷乙○○之右掌」一節，毫無根據，乙
    ○○之上開手掌傷勢與鑑定意見所載「滑套後端已破裂」之
    事實相符，並進而推論被告乙○○所受傷勢，係因槍枝膛炸
    才導致，扣案槍枝無法發射子彈等語，惟查，被告乙○○於
    警詢時即供稱：「…擦好我在觀看時，突然槍枝就走火了，
    子彈就打到我的右手及右腳。」等語（參偵卷第38頁）；其
    於偵查中再度供稱：「（問：你只有右膝受傷？）還有右手
    掌，子彈是穿過右手掌打到右膝。」等語（參偵卷第84頁）
    ，已明白供承「子彈於擊發後先射傷其右掌」之事實，原審
    此部分認定自有所據，且子彈非直接射入其右手掌，故其遭
    子彈射傷導致「右手掌燒灼傷」亦非無可能，況且，扣案槍
    枝之滑套為金屬材質，至於滑套破裂之原因，則難以研判，
    有內政部警政署刑事警察局97年1月15日刑鑑字第097000503
    0號函附卷可稽，被告等辯稱滑套係塑膠材質而膛炸，亦屬
    無據，且被告2人自警、偵訊均稱該槍係「走火」而射出子
    彈，亦未稱是「膛炸」，即便渠等所辯該槍於被告乙○○擦
    拭時膛炸為真，惟膛炸之產生，亦係因槍枝走火而起，即先
    發生槍枝走火射出子彈，並因射出子彈時之高溫才產生膛炸
    ，並非先膛炸才產生槍枝走火而射出子彈，蓋產生膛炸應係
    高溫所致，且膛炸後亦應係產生爆炸，而非將子彈射出並射
    入被告乙○○之右膝，渠等所辯槍枝確有膛炸即便屬實，亦
    不足以為有利被告等之認定。被告2人之上訴均無理由，應
    予駁回。
三、據上論結，應依刑事訴訟法第三百六十八條，判決如主文。
本案經檢察官丙○○到庭執行職務。
中    華    民    國    97    年    3     月    4     日
            刑事第十庭  審判長法  官  林  照  明
                              法  官  蔡  名  曜
                              法  官  郭  瑞  祥
上列正本證明與原本無異。
如不服本判決應於收受送達後十日內向本院提出上訴書狀，其未
敘述上訴之理由者並得於提起上訴後十日內向本院補提理由書（
須附繕本）。
                              書記官  李  妍  嬅
中    華    民    國    97    年    3     月    4     日
附錄本案論罪科刑法條：
槍砲彈藥刀械管制條例第8條第4項、第12條第4項。
槍砲彈藥刀械管制條例第8條
未經許可，製造、販賣或運輸鋼筆槍、瓦斯槍、麻醉槍、獵槍、
空氣槍或第4 條第1 項第1 款所定其他可發射金屬或子彈具有殺
傷力之各式槍砲者，處無期徒刑或5 年以上有期徒刑，併科新臺
幣1 千萬元以下罰金。
未經許可，轉讓、出租或出借前項所列槍枝者，處 5 年以上有期
徒刑，併科新臺幣 1 千萬元以下罰金。
意圖供自己或他人犯罪之用，而犯前二項之罪者，處無期徒刑或
 7 年以上有期徒刑，併科新臺幣 1 千萬元以下罰金。
未經許可，持有、寄藏或意圖販賣而陳列第 1 項所列槍枝者，處
 3 年以上10年以下有期徒刑，併科新臺幣700 萬元以下罰金。
第 1 項至第 3 項之未遂犯罰之。
槍砲彈藥刀械管制條例第12條
未經許可，製造、販賣或運輸子彈者，處 1 年以上 7 年以下有
期徒刑，併科新台幣 500 萬元以下罰金。
未經許可，轉讓、出租或出借子彈者，處 6 月以上 5 年以下有
期徒刑，併科新台幣 300 萬元以下罰金。
意圖供自己或他人犯罪之用，而犯前二項之罪者，處 3 年以上
10 年以下有期徒刑，併科新台幣 700 萬元以下罰金。
未經許可，持有、寄藏或意圖販賣而陳列子彈者，處 5 年以下有
期徒刑，併科新台幣 300 萬元以下罰金。
第 1 項至第 3 項之未遂犯罰之。


司法院資訊處製作；財團法人民間司法改革基金會備份。
